臺灣高等法院刑事判決　　　　　　　　94年度上訴字第1044號
上　訴　人
即　被　告　甲○○
上列上訴人因毒品危害防制條例案件，不服臺灣板橋地方法院
93年度訴字第646號，中華民國94年1月14日第一審判決（起訴案
號：臺灣板橋地方法院檢察署93年度毒偵字第1679號，移送併辦
案號：同署93年度核退毒偵字第643號、第1633號、93年度毒偵
字第4432號、第5090號），提起上訴，本院判決如下：
    主  文
上訴駁回。
    事  實
一、甲○○前於民國（下同）85年間因違反麻醉藥品管理條例等
    案件，經本院分別判處有期徒刑4月、1年6月及5月，另於88
    年間因違反毒品危害防制條例案件，經原審法院判處有期徒
    刑10月；嗣上開確定判決所宣告之刑，經法院裁定應執行有
    期徒刑3年，於89年10月16日假釋付保護管束，迄90年3月13
    日期滿未經撤銷假釋，以已執行論。又於90年間因違反毒品
    危害防制條例案件，經原審法院分別判處有期徒刑6月及5月
    ，應執行有期徒刑10月，亦已於92年3月26日縮刑期滿執行
    完畢。
二、甲○○另於87年間因施用第二級毒品案件，經原審法院以87
    年度毒聲字第3664號裁定送觀察、勒戒後，認無繼續施用毒
    品之傾向，於執行完畢後釋放，並經臺灣板橋地方法院檢察
    署檢察官以87年度偵字第27129號為不起訴處分確定在案；
    復於90年間因施用第二級毒品案件，經原審法院以90年度毒
    聲字第2012號裁定送勒戒處所觀察、勒戒後，認有繼續施用
    毒品之傾向，經原審法院以90年度毒聲字第2326號裁定令入
    戒治處所施以強制戒治，嗣因成效經評定為合格，經原審法
    院以91年度毒聲字第547號裁定停止戒治，所餘戒治期間付
    保護管束，迄91年5月30日期滿未經撤銷停止戒治，視為強
    制戒治期滿。
三、詎甲○○仍不知悔改，於上開觀察、勒戒及強制戒治執行完
    畢後5 年內，另基於施用第一級毒品海洛因、第二級毒品安
    非他命之概括犯意，自92年11月間某時起至93年11月3 日上
    午某時止（不包括其自93年5 月2 日起至同年6 月28日止之
    另案羈押期間），先後在臺北縣三重市○○街24號2樓、同
    市○○路132號2樓、同市○○路○段113巷2弄2號3樓631室、
    同市○○路36巷11號住處及其他不詳處所等地，連續各以將
    海洛因摻入香菸內點燃吸用，及將安非他命置於吸食器內燒
    烤吸聞煙霧之方式，分別施用第一級毒品海洛因及第二級毒
    品安非他命多次。為警先後於：(一)93年3月12日0時5分許，
    在臺北縣三重市○○街24號2樓查獲，並扣得甲○○所有、
    供其施用第二級毒品安非他命所用之吸食器1組；(二)同年4
    月7日19時40分許，在同市○○路132號2樓查獲；(三)同年5月
    2日6時20分許，在桃園縣桃園市○○○街81號前查獲，並扣
    得甲○○所有欲供施用之第二級毒品安非他命17包（驗餘淨
    重493.27公克）；(四)同年10月6日22時50分許，在臺北縣三
    重市○○路○段113巷2弄2號3樓631室查獲，並扣得甲○○所
    有欲供施用之第一級毒品海洛因5包（淨重13.50公克）、第
    二級毒品安非他命16包（淨重140公克），及甲○○所有、
    供其施用毒品所用之磅秤1個、分裝袋1批、吸食器1組等物
    ；(五)同年11月4日20時45分許，在同市○○路○段71之2號9樓
    前查獲。
四、案經行政院海岸巡防署海岸巡防總局北部地區巡防局報請臺
    灣板橋地方法院檢察署檢察官偵查起訴，及臺北市政府警察
    局、臺北市政府警察局大同分局、臺北縣政府警察局三重分
    局、行政院海岸巡防署海岸巡防總局北部地區巡防局報請臺
    灣板橋地方法院檢察署檢察官移送併辦。
    理  由
一、上訴人及被告甲○○經傳喚雖未到庭，但據其上訴狀辯稱：
    伊確實在不知情之情形下誤吸別人給予之香煙，導致伊遭受
    不白之冤云云。
二、惟查，上揭犯罪事實，業據被告甲○○於原審審理時全部坦
    承不諱，且有被查獲之第一級毒品海洛因5包、第二級毒品
    安非他命17包、第二級毒品安非他命16包、磅秤1個、分裝
    袋1批、吸食器2組等物扣案可資佐證。又上揭扣案之第一級
    毒品海洛因5包，經鑑定確係海洛因，淨重13.50公克；第二
    級毒品安非他命17包、16包，經鑑定均確係安非他命，驗餘
    淨重分別493.27公克、140公克，有法務部調查局93年11月8
    日調科壹字第060009015號鑑定通知書（見原審卷第176頁）
    、內政部警政署刑事警察局93年5月31日刑鑑字第093009535
    5號鑑驗通知書（見原審卷第178頁）、毒品初步鑑驗報告單
    各1件在卷可憑（見93年度核退毒偵字第1633號偵卷第23頁
    ）。再被告先後5次為警查獲後，經採集尿液送驗結果，均
    呈現鴉片類及安非他命類藥物陽性反應，此有檢驗尿液代碼
    對照表、三軍總醫院臨床病理科93年3月18日濫用藥物尿液
    檢驗報告2件、臺灣檢驗科技股份有限公司93年4月22日濫用
    藥物尿液檢驗報告1件、三軍總醫院臨床病理科93年5月11
    日濫用藥物尿液檢驗2件、臺灣尖端先進生技醫藥股份有限
    公司93年10月13日濫用藥物檢驗報告1件、同公司93年11月9
    日濫用藥物檢驗報告1件附卷可稽。按海洛因經注射或吸入
    人體後，約80%於24小時內自尿中排出，一般而言，尿液中
    能否驗出嗎啡陽性反應與其投與量、投與途徑、採尿時間、
    個人體質及檢測方法之靈敏度有關，國外曾有文獻報導注射
    6毫克之海洛因鹽酸鹽，其代謝物嗎啡之平均可檢出時限約
    為26小時；又甲基安非他命經口服投與後約70%於24小時內
    自尿中排出，約90%於96小時內自尿中排出，由於甲基安非
    他命成分之檢出與其投與方式、投與量、個人體質、採尿時
    間與檢測儀器之精密度等諸多因素有關，因此僅憑尿液中呈
    安非他命陽性反應，並無法確實推算吸食時間距採集時間之
    長短，惟依上述資料推斷，最長可能不會超過4日等情，業
    經行政院衛生署藥物食品檢驗局分別以81年9月8日（81）藥
    檢壹字第8114885號函，及81年2月8日（81）藥檢一字第001
    156號函闡述綦詳，為本院職務上所已知。被告上開所採尿
    液送驗結果，既均呈現鴉片類、安非他命類藥物之陽性反應
    ，顯見其歷次經警採尿前26小時、96小時內之某時點，確有
    施用第一級毒品海洛因、第二級毒品安非他命之犯行，足認
    被告之自白確與事實相符。此外，被告前有如事實欄第二項
    所述觀察、勒戒及強制戒治執行完畢獲釋之紀錄，亦有臺灣
    板橋地方法院檢察署檢察官87年度偵字第27129號不起訴處
    分書、90年度偵字第2166號起訴書、刑案資料查註紀錄表、
    臺灣高等法院被告全國前案紀錄表等在卷可憑。其犯罪事證
    明確，上訴所為上揭辯解，顯係事後飾卸之詞，犯行洵堪認
    定，應依法論科。
三、按連續數行為而犯同一之罪名者，以一罪論，刑法第56條定
    有明文，故於連續犯罪之際遇刑法有變更時，其雖一部涉及
    舊法，一部涉及新法，應逕依最後行為時之法律處斷（最高
    法院29年上字第3866號判例意旨參照）。查毒品危害防制條
    例已於92年7月9日修正公布全文36條條文，並自公布後6個
    月即93年1月9日起施行，而被告連續施用毒品之行為，其最
    初施用行為時固於新法施行之前，惟持續至新法施行後始行
    終了，應逕行適用修正後之規定，不生新舊法比較適用問題
    。是核被告甲○○所為，係犯毒品危害防制條例第10條第1
    項之施用第一級毒品罪，及同條第2項之施用第二級毒品罪
    。其持有第一級毒品海洛因、第二級毒品安非他命之低度行
    為，分別為施用之高度行為所吸收，均不另論罪。而被告持
    有毒品之行為既不另論罪，縱其持有之數量超過行政院所定
    標準，仍無適用毒品危害防制條例第11條第4項規定加重其
    刑之餘地。其先後多次施用第一級毒品海洛因、第二級毒品
    安非他命之行為，皆時間緊接，手法相同，分別觸犯構成要
    件相同之罪名，顯均係基於概括犯意反覆為之，應各依刑法
    第56條連續犯之規定，分別論以一罪，並加重其刑。所犯施
    用第一級毒品罪及施用第二級毒品罪，犯意各別，行為互殊
    ，應予分論併罰。又被告曾受如事實欄第一項所述有期徒刑
    之執行完畢，有臺灣高等法院被告全國刑案紀錄表可稽，其
    於5年以內再犯本件有期徒刑以上之罪，為累犯，應依刑法
    第47條規定，遞加重其刑。
四、原審因而適用毒品危害防制條例第10條第1項、第2項、第18
    條第1項前段，刑法第11條前段、第56條、第47條、第38條
    第1項第2款、第51條第5款（贅引第9款），審酌被告素行不
    良，前因施用毒品曾邀不起訴處分之寬典，且經論罪科刑並
    已執行完畢，仍不能戒除毒癮，再次漠視法令而犯本罪，於
    本案審理期間，不知痛改前非，猶持續反覆施用毒品，顯見
    其沈迷毒品之程度甚為嚴重，惟其施用毒品所生危害，實以
    自戕身心健康為主，對於他人生命、身體、財產等法益，尚
    無明顯而重大之實害，及其犯罪之動機、目的、手段、施用
    期間、次數、犯罪後之態度等一切情狀，量處其施用第一級
    毒品罪有期徒刑一年二月，施用第二級毒品罪有期徒刑八月
    ，並定其執行刑為有期徒刑一年六月，復以扣案之海洛因5
    包（淨重13.50公克）、安非他命17包（驗餘淨重493.27 公
    克）、安非他命16包（淨重140公克），係本件查獲之第一
    級及第二級毒品，不問屬於犯人與否，均應依毒品危害防制
    條例第18條第1項前段規定沒收銷燬之。至磅秤1個、分裝袋
    1批、吸食器2組等物，為被告所有，供其犯本件之罪所用，
    此據被告供承無訛，依刑法第38條第1項第2款規定併宣告沒
    收，其認事用法，均無違誤，上訴意旨，空言否認犯罪，指
    摘原判決不當，為無理由，應予駁回。
五、被告經合法傳喚，無正當理由不到庭，爰不待其陳述，逕行
    判決。
據上論斷，應依刑事訴訟法第371條、第368條，判決如主文。
本案經檢察官林炳雄到庭執行職務。
中　　華　　民　　國　　94　　年　　5 　　月　　13 　　日
　　　　　　　　　刑事第十三庭  審判長法　官  劉景星
　　　　　　　　　　　　　　　　　    法　官  陳志洋
　　　　　　　 　 　　　　　　　　　　法　官  李春地
以上正本證明與原本無異。
施用第一級毒品部分如不服本判決，應於收受送達後十日內向本
院提出上訴書狀，其未敘述上訴之理由者並得於提起上訴後十日
內向本院補提理由書（均須按他造當事人之人數附繕本）。
其餘部分不得上訴。
                                      書記官  吳鎮鑫
中　　華　　民　　國　　94　　年　　5 　　月　　16　　日
附錄：本案論罪科刑法條全文
毒品危害防制條例第10條
施用第一級毒品者，處6 月以上5 年以下有期徒刑。
施用第二級毒品者，處3 年以下有期徒刑。
